【裁判字號】    90,訴,1943
【裁判日期】    901128
【裁判案由】    違反稅捐稽徵法等
【裁判全文】
臺灣高雄地方法院刑事判決                          九十年度訴字第一九四三號
    公  訴  人  臺灣高雄地方法院檢察署檢察官
    被      告  乙○○
右列被告因違反稅捐稽徵法等案件，經檢察官提起公訴（九十年度偵字第一二一七八
號），本院判決如左：
    主    文
乙○○商業負責人，以明知為不實之事項而填製會計憑證，處有期徒刑貳月，如易科
罰金，以參佰元折算壹日；又公司負責人，為納稅義務人以詐術逃漏稅捐，處有期徒
刑肆月，如易科罰金，以參佰元折算壹日。應執行有期徒刑伍月，如易科罰金，以參
佰元折算壹日。
    事    實
一、乙○○係納稅義務人高雄市○鎮區○○街八十號「清峰工程有限公司（下稱清峰
    公司）之負責人，亦為商業會計法所稱之商業負責人，負有據實製作薪資所得扣
    繳暨免扣繳憑單（下稱薪資所得扣繳憑單）及登載營利事業所得稅結算申報書之
    義務，為從事業務之人。乙○○明知甲○○於民國八十八年間未曾在該公司任職
    及支薪，竟在其業務上應製作之薪資所得扣繳憑單上登載甲○○於八十八年度曾
    支薪新臺幣（下同）十三萬元之不實事項，復登載於其業務上應製作之八十八年
    度營利事業所得稅結算申報書後，再持前開薪資所得扣繳憑單及營利事業所得稅
    結算申報書向財政部高雄市國稅局前鎮稽徵所行使，申報清峰公司八十八年度營
    利事業所得稅，藉此詐術之方法逃漏營利事業所得稅，共計逃漏稅捐達三萬二千
    五百元，足以生損害於甲○○及該管稅捐稽徵機關核稅及處理賦稅事務之正確性
    。
二、案經財政部高雄市國稅局函送臺灣高雄地方法院檢察署檢察官偵查起訴。
    理    由
一、訊據被告乙○○對於右揭事實供承不諱，核與被害人甲○○於偵查及本院調查時
    之指訴情節相符，並經證人丙○○即伸鼎股份有限公司（下稱伸鼎公司）現場工
    地主任到庭證述：「被害人甲○○於八十八年間是在伸鼎公司工作，約工作六、
    七個月，薪水是向伸鼎公司支領。」等情（見本院九十年十月十七日訊問筆錄）
    屬實。此外，復有被害人向財政部高雄市國稅局書立之檢舉書影本、各類所得扣
    繳暨免扣繳憑單影本及營利事業所得稅結算申報書影本各一紙在卷可稽，而被告
    因此不實申報之行為，共計逃漏稅捐三萬二千五百元，亦有財政部高雄市國稅局
    財高國稅法字第九００三一一九二號函一紙附卷可按。堪認被告之自白核與事實
    相符，自得採為論罪之依據。本件事證已臻明確，被告右開犯行洵堪認定。
二、查被告為商業負責人及從事業務之人，而營利事業填報扣繳憑單，乃附隨其業務
    而製作，係屬業務上所掌之文書（最高法院七十年九月二十一日七十年度第九次
    刑事庭會議決議同此見解），且扣繳憑單係扣繳義務人將給付總額及扣繳稅額彙
    報供稽徵機關查核之用，係屬商業會計法第十五條第一款、第十六條第一款所定
    之會計憑證，故扣繳憑單及結算申報書均係附隨被告所經營之上開公司之業務而
    作成之文書。被告既明知被害人甲○○薪資不實，仍虛報被害人甲○○八十八年
    度薪資為十三萬元，列為成本，填載扣繳憑單及結算申報書向財政部高雄市國稅
    局前鎮稽徵所申報，足以生損害於被害人甲○○及稅捐機關核稅及處理稅賦事務
    之正確性，並為納稅義務人清峰公司逃漏稅捐，核其所為，係犯稅捐稽徵法第四
    十七條第一款、第四十一條詐術逃漏稅捐罪（納稅義務人係清峰公司，係該公司
    犯稅捐稽徵法第四十一條之罪，而被告係該公司之負責人，應依同法第四十七條
    第一款規定，課以前開第四十一條罪責）、商業會計法第七十一條第一款之明知
    不實事項填製會計憑證罪、刑法第二百十六條、第二百十五條之行使業務上登載
    不實文書罪。公訴人就被告所犯稅捐稽徵法第四十七條第一款、第四十一條詐術
    逃漏稅捐罪部分，逕認被告應依稅捐稽徵法第四十一條規定處罰，尚有未洽。又
    被告明知不實事項填製扣繳憑單之會計憑證行為，因商業會計法第七十一條第一
    款之填製不實會計憑證罪，係刑法第二百十六條、第二百十五條之行使業務上文
    書登載不實罪之特別規定，依特別法優於普通法之法律競合關係，即應擇一適用
    商業會計法第七十一條第一款之規定論處。又被告明知不實事項而仍登載於其業
    務上製作之結算申報書並據以申報稅捐持之行使，係犯行使業務上登載不實文書
    罪，其登載不實之行為係行使行為之前階段行為，應為行使行為所吸收，不另論
    罪。是被告所犯上開明知不實事項填製會計憑證罪與行使業務上登載不實文書罪
    間，有方法結果之牽連關係，為牽連犯，依刑法第五十五條後段之規定，應從較
    重之填製不實會計憑證罪處斷。又稅捐稽徵法第四十七條第一款之規定，係將納
    稅義務人之公司之責任，基於刑事政策之考慮，於其應處徒刑範圍內，轉嫁於公
    司之負責人，故此情形而受罰之公司負責人，乃屬於「代罰」之性質，其並非逃
    漏稅捐之納稅義務人。而刑法第五十五條後段所謂之牽連犯，必須二個以上之行
    為有方法與結果之關係，始足構成，亦即必須以犯一罪之方法行為犯他罪，或以
    犯一罪之結果行為犯他罪，方得成立牽連關係，公司負責人既非逃漏稅捐之納稅
    義務人，其僅係代罰而已，公司以不正當方法逃漏稅捐，縱由該公司負責人或其
    他有權代表公司之自然人代表公司為之，究非屬於公司負責人本身之犯罪行為，
    自與該公司負責人之其他犯罪行為間，無方法結果之牽連關係可言（最高法院八
    十五年度台上字第六０六五號判決亦同此見解），是被告所犯上開詐術逃漏稅捐
    罪及填製不實會計憑證罪，犯意各別，行為互殊，應予分論併罰。公訴人認被告
    詐術逃漏稅捐罪與刑法行使業務上登載不實文書罪間，應論以牽連犯，尚有未洽
    。又公訴人雖未論及被告違反上開商業會計法罪名，惟該等犯罪與上開行使業務
    上登載不實文書罪部分具有牽連犯之裁判上一罪關係，為起訴效力所及，本院自
    得一併審理。爰審酌被告所逃漏之稅額為三萬二千五百元，數額非鉅，且係為圖
    小利方觸刑章，惡性非大，犯罪後復能坦認犯行，態度良好等一切情狀，分別量
    處如主文所示之刑，又查刑法第四十一條易科罰金之折算標準，業經立法院於九
    十年一月四日修正，並經總統於同年月十日公布施行，自應適用新法（最高法院
    二十四年七月總會決議（二）參照），爰併分別諭知易科罰金之折算標準。並定
    其應執行之刑及諭知易科罰金之折算標準。
據上論斷，應依刑事訴訟法第二百九十九條第一項前段，稅捐稽徵法第四十七條第一
款、第四十一條，商業會計法第七十一條第一款，刑法第十一條前段、第二條第一項
前段、第二百十六條、第二百十五條、第五十五條、第五十一條第五款、修正後第四
十一條第一項，罰金罰鍰提高標準條例第一條前段、第二條，判決如主文。
本案經檢察官陳正達到庭執行職務。
中    華    民    國      九十      年      十一      月     二十八     日
                                  臺灣高雄地方法院刑事第七庭
                                      法  官  蔡  正  雄
右正本證明與原本無異。
如不服本判決，應於判決送達後十日內，向本院提出上訴狀。
                                      書記官  許  雅  惠
中    華    民    國      九十      年      十一      月     二十八     日
附錄本判決論罪之法條：
稅捐稽徵法第四十一條：
納稅義務人以詐術或其他不正當方法逃漏稅捐者，處五年以下有期徒刑、拘役或科或
併科新台幣六萬元以下罰金。
商業會計法第七十一條第一款：
商業負責人、主辦及經辦會計人員或依法受託代他人處理會計事務之人員有左列情事
之一者，處五年以下有期徒刑、拘役或科或併科新臺幣十五萬元以下罰金：
一、以明知為不實之事項，而填製會計憑證或記入帳冊者。
刑法第二百十五條：
從事業務之人，明知為不實之事項，而登載於其業務上作成之文書，足以生損害於公
眾或他人者，處三年以下有期徒刑、拘役或五百元以下罰金。


司法院資訊處製作；財團法人民間司法改革基金會備份。
